臺灣臺北地方法院民事裁定　　　　　　93年度重訴字第1381號
聲請人　即
原　　　告　乙○○
相　對　人　簡陳美
訴訟代理人　庚○○
相　對　人　甲○○
上列聲請人與被告戊○○等六人間返還不當得利等事件，聲請人
聲請追加相對人為原告，本院裁定如下：
    主  文
追加簡陳美、甲○○為原告。
    理  由
一、按訴訟標的對於數人必須合一確定而應共同起訴，如其中一
    人或數人拒絕同為原告而無正當理由者，法院得依原告聲請
    ，以裁定命該未起訴之人於一定期間內追加為原告。逾期未
    追加者，視為已一同起訴。法院為前項裁定前，應使該未起
    訴之人有陳述意見之機會。九十二年六月二十五日修正後之
    民事訴訟法第五十六條之一第一項、第二項分別定有明文。
    該條文第一項新增理由謂：「訴訟標的對於數人必須合一確
    定而應共同起訴者，該數人必須一同起訴，否則當事人之適
    格即有欠缺，如其中一人或數人拒絕同為原告，將使他人無
    法以訴訟伸張或防衛其權利，自有未宜。爰於第一項規定如
    拒絕同為原告而無正當理由者，法院得依原告之聲請，以裁
    定命該未起訴之人追加為原告，逾期未追加者，視為已一同
    起訴。至於拒絕同為原告是否無正當理由，則應由法院斟酌
    原告起訴是否為伸張或防衛其權利所必要等情形決定之。」
二、復按，繼承人有數人時，在分割遺產前，各繼承人對於遺產
    全部為公同共有，為民法第一千一百五十一條所明定。又公
    同共有物之處分及其他權利之行使，除公同關係所由規定之
    法律或契約另有規定外，應得公同共有人全體之同意，同法
    第八百二十八條第二項亦定有明文。此項規定，依同法第八
    百三十一條規定，於公同共有債權準用之。故繼承人因繼承
    而取得之遺產，於受侵害時，其所生之損害賠償債權，乃公
    同共有債權。如由公同共有人即繼承人中之一人或數人就此
    項債權為訴訟上之請求時，自須得其他繼承人全體之同意，
    始能謂當事人適格無欠缺（最高法院七十七年度台上字第六
    六號裁判要旨參照）。末按，公同共有財產權之處分及其他
    之權利行使，依民法第八百三十一條準用同法第八百二十八
    條第二項規定，固應得公同共有人全體之同意，事實上無法
    得全體公同共有人同意時，如有對第三人起訴之必要，為公
    同共有人全體利益計，僅由事實上無法得其同意之公同共有
    人以外之其他公同共有人單獨或共同起訴，仍應認為當事人
    之適格無欠缺。所謂「事實上無法得公同共有人之同意」，
    係指在一般情形下，有此事實存在，依客觀判斷，不能得其
    同意而言，如公同共有人間利害關係相反，或所在不明等屬
    之（最高法院九十一年度台上字第九九六號裁判要旨參照）
    。
三、聲請意旨略以：被繼承人陳德成於民國83年赴日就醫，無暇
    管理其財產，被告竟盜賣被繼承人陳德成之股票、盜領其存
    款，侵吞款項達151,825,934元，爰依民法第179條、第184
    條第1項、第185條、第1146條請求被告將前開款項返還原告
    及其他繼承人全體，並加計自起訴狀繕本送達翌日起至清償
    日止按年息5％計算之遲延利息。被繼承人陳德成之繼承人
    除原告及被告戊○○、丁○○、己○○、丙○○外，尚有周
    陳慧貞、瀧西安典、瀧西安隆、瀧西美香、甲○○、簡陳美
    。其中周陳慧貞、瀧西安典、瀧西安隆、瀧西美香均已同意
    原告起訴，甲○○因年事已高無意參與本件訴訟，簡陳美為
    被告庚○○之母，事實上無法取得其同意，聲請人前曾發函
    請求其加入本件訴訟為原告，然未獲置理，若認其等仍須一
    同起訴，請求依民事訴訟法第56條之1第1項命其追加為原告
    ，並提出
    件為證。
四、本院依民事訴訟法第五十六條之一第二項規定通知相對人就
    本件聲請陳述意見，僅相對人簡陳美到庭陳稱：伊年事已高
    ，行動不便，身體不好，不想參與本件訴訟等語，相對人甲
    ○○經合法通知未到庭表示意見。
五、經查，聲請人主張其與相對人均為被繼承人陳德成之共同繼
    承人，並已發函請求相對人同意其提起本件訴訟或一同起訴
    ，為相對人所拒等情，有聲請人提出之，並提出
    繼承系統表、律師函及回執在卷可稽。本件訴訟之訴訟標的
    係聲請人與相對人因繼承而公同共有，而有合一確定及共同
    起訴之必要，且聲請人提起本件訴訟乃為伸張、防衛其因繼
    承所取得之權利，且相對人原可委任訴訟代理人到庭，毋庸
    親自到庭，相對人簡陳美僅以年事已高、健康不佳等情為由
    ，拒絕同為原告，尚難認有正當理由。
六、據上論結，聲請人聲請追加相對人甲○○、簡陳美為本件訴
    訟之共同原告，經核尚無不合，應予准許。
七、依首開規定，裁定如主文。
中　　華　　民　　國　　94　　年　　3 　　月　　10　　日
                      民事第六庭    法　官　陳怡雯
以上正本係照原本作成
如不服本裁定應於送達後10日內向本院提出抗告狀，並繳納抗告
費新臺幣1,000元。
中　　華　　民　　國　　94　　年　　3 　　月　　10　　日
                          　        書記官　謝梅琴
